【裁判字號】    99,易,643
【裁判日期】    990921
【裁判案由】    毒品危害防制條例
【裁判全文】
臺灣苗栗地方法院刑事判決               99年度易字第643號
公  訴  人  臺灣苗栗地方法院檢察署檢察官
被      告  甲○○
上列被告因違反毒品危害防制條例案件，經檢察官提起公訴（99
年度毒偵字第683 號），本院判決如下：
     主  文
甲○○施用第二級毒品，累犯，處有期徒刑拾月。
    犯罪事實
一、甲○○前於民國80年間因違反麻醉藥品管理條例案件，經臺
    灣高等法院、最高法院分別以80年度上訴字第1926號、80年
    度臺上字第4632號判決判處有期徒刑5 月、3 年，嗣經定應
    執行為有期徒刑3 年3 月確定；又於81年間因違反麻醉藥品
    管理條例，經臺灣臺北地方法院以81年度易字第3414號判決
    判處有期徒刑5 月確定，經與上開罪刑接續執行，於83年2
    月7 日縮短刑期假釋出監，併付保護管束。復於假釋期間，
    再因違反麻醉藥品管理條例、懲治盜匪條例、傷害等案件，
    經臺灣高等法院以84年度上訴字第6795號判決判處應執行有
    期徒刑7 年4 月確定，於85年（起訴書誤載為95年）9 月21
    日入監執行，而上開假釋亦遭撤銷，並接續執行殘刑，於89
    年1 月14日因縮短刑期假釋出監，假釋期間併付保護管束。
    又再於假釋期間內，施用毒品，遭撤銷假釋，於94年6 月10
    日入監執行殘刑，嗣經減刑並定應執行刑後，於97年7 月30
    日縮刑期滿執行完畢。另曾因施用毒品案件，經法院裁定送
    觀察、勒戒後，認有繼續施用毒品之傾向，再令入戒治處所
    施以強制戒治，於執行戒治屆滿6 月後，其戒治成效經評定
    為合格，於民國94年6 月10日強制戒治執行完畢釋放，並經
    臺灣苗栗地方法院檢察署以94年戒毒偵13號為不起訴處分。
二、甲○○於前開強制戒治執行完畢釋放後之5 年內，仍於民國
    98年9 月8 日11時20分許即警方採尿時往前回溯96小時內之
    某時，基於施用第二級毒品甲基安非他命之犯意，在不詳處
    所，以不詳方法，施用第2 級毒品甲基安非他命1 次。嗣於
    98年9 月8 日上午10時許，在上址現居處所為警持臺灣苗栗
    地方法院核發之搜索票實施搜索查獲，並扣得橡皮管1 條。
三、案經苗栗縣警察局報告臺灣苗栗地方法院檢察署檢察官偵查
    後起訴。
    理  由
一、關於證據能力爭執之說明
（一）被告並未委請律師為其辯護，且未具法律專業背景，因此
      未能正確提出證據能力爭執之法律事由，惟基於法院對於
      被告之照顧義務，應依被告之事實陳述，寬認其已提出相
      關之證據能力爭執。據其於本院審理中關於事實之陳述，
      可認為被告有下列之證據能力爭執：
   1、警方違法使用強制力，將被告帶回警局，連帶使其後採取
      之尿液與所得之檢驗結果，均不能作為證據：此由被告陳
      述本案承辦員警係以觸犯強制罪之方式，將被告強行帶往
      警局採尿（見本院卷第25頁，被告親筆聲請狀），可認有
      此爭執。
   2、本案被告警詢自白之筆錄有誤植之情形，既不具有真實性
      ，即不能作為證據：此由被告陳述其於警局中係坦承3 年
      前有施用毒品，警方卻故意將筆錄記載為3 天前（見本院
      卷第76頁），可認有此爭執。
   3、扣案之橡皮管1 條（起訴書及扣押物品目錄表記載為吸食
      管），與本案欠缺關連性，不能作為證據：此由被告陳述
      扣案之橡皮管，不知從何而來（見本院卷第30頁，被告親
      筆聲請調查證據狀），可認有此爭執。
（二）關於前開證據能力爭執，本院認定如下：
   1、本案於採尿前曾先進行搜索程序，此項搜索經事先依法向
      本院聲請搜索票，有搜索票影本1 張附卷可憑（偵5540號
      卷第8 頁），其上並有甲○○之簽名。在搜索後，警方人
      員係在徵得被告同意之情形下，請被告一同到警局說明案
      情，此經當時參與搜索之警員吳佳鋼於本院審理中結證屬
      實（本院卷第73頁）。顯見並無被告所陳述警方「強制」
      將被告帶回警局之情形。被告雖又質疑吳佳鋼證詞之可信
      性（本院卷第74頁），然而「帶回警局」或許可以強制力
      為之，但其後採尿、製作警詢筆錄，非經被告主動配合均
      非容易為之，且觀之被告於本院庭審之態度自若，頗為強
      勢，甚且不顧法庭禮節，對於證人即警員吳佳鋼咆哮辱罵
      ，經本院當庭制止多次（見本院卷第66、68、69頁），可
      知被告應不至因畏懼警方權威而勉強自己配合無意願之事
      。被告既未拒絕後續程序，亦未再陳述後續程序中警方有
      何使用不法強制力之情事，自可認證人吳佳鋼所證當初係
      經被告同意始將之帶回警局，應可採信。
   2、本案爭執甚烈，且為施用毒品案件，應盡量使用科學證據
      斷案，避免採用供述證據或關連性尚待確認之證據，以昭
      被告折服。被告既對其警詢自白內容有所爭執，而其爭執
      之事實基礎，又恐難以客觀方法加以釐清（依被告所述，
      主要即警詢當時，被告對於施用毒品之時間，究竟答稱3
      日前或3 年前有所爭執；但警詢內容係以國語與客家話交
      雜【詳見毒偵683 號卷第8 頁背面標號二、檢方關於勘驗
      警詢錄音內容之說明】，此項爭執即難免涉及主觀上對語
      言發音之認知差異），基於上述理由，且此項證據又非認
      定有罪無罪與否所必要，故不作為本案判斷之依據。
   3、至於扣案橡皮管部分，並查無證據顯示被告有使用該橡皮
      管施用毒品，其與本案之關連性，自有不足，故亦不將之
      本案判斷之證據。
二、關於犯罪事實之認定
（一）訊據被告矢口否認有於警方採尿前回溯96小時內，施用第
      二級毒品之情事，惟被告排放之尿液經警方於98年9 月8
      日採集送驗之結果，呈現安非他命及甲基安非他命陽性反
      應，安非他命含量為1,749 ng/ml ，甲基安非他命含量為
      1 4,069 ng/ml ，此有中山醫學大學附設醫院檢驗科藥物
      檢測中心98年9 月25日實驗標號：0000000 號／原始編號
      ：98F167之尿液檢驗報告及苗栗縣警察局刑事警察大隊毒
      品犯罪嫌疑人尿液採驗作業管制紀錄分別附卷可憑（偵55
      40號卷第14、15頁）。由此再根據法院職務上所知悉及一
      般施用毒品者所熟悉之科學經驗法則，自可合理推認被告
      曾在採尿前回溯96小時內，有施用第二級毒品甲基安非他
      命或安非他命之情事。其採尿時間，依本院勘驗本案採集
      被告尿液瓶上之標籤記載，則為98年9 月8 日上午11時20
      分。至於究竟被告是施用甲基安非他命或安非他命，依法
      務部法醫研究所函覆本院詢問所提出：「國內濫用之甲基
      安非他命經人體代謝後會產生少量之安非他命及較大量原
      型態甲基安非他命。因此在尿液中檢出大量甲基安非他命
      ，而無法檢出安非他命成分，則有可能於事後在尿液中添
      加甲基安非他命。」之專業科學經驗法則（見該所99年8
      月25日法醫毒字第0990004725號函，本院卷第56-57 頁）
      ，應可判斷被告係施用甲基安非他命（起訴書原認定為安
      非他命，應予更正），故在其尿液中始可檢出大量之甲基
      安非他命及少量之安非他命（依照上開檢驗結果所示，被
      告尿液中之甲基安非他命相較於安非他命，其含量值約有
      8 倍之多）。而據此法醫研究所提供之專業科學經驗法則
      ，亦可排除本案被告尿液陽性反應之檢驗結果，係事後遭
      加入甲基安非他命之可能性。
（二）被告另又主張因本案其尿液瓶上未經按捺指印，故有遭調
      包或摻入毒品之可能性。而關於其尿液瓶上，無法看出有
      按捺任何指印乙節，確實已經本院當庭勘驗屬實（本院卷
      第62頁）。惟尿液瓶上未經按捺被告指印，無論在事理或
      邏輯上均不直接等於必遭調包或摻入毒品，甚至縱經被告
      在尿液瓶上按捺指印，亦不能排除遭到調包或摻入毒品之
      可能性。故是否有遭調包或摻入毒品，仍應依證據認定之
      ，而非能憑被告空言主張即予採信。根據本院調查結果，
      有關事後摻入毒品之可能性，可以排除，已如前述。關於
      調包之可能性，則可採集被告之血液或口腔抹試棉棒，併
      同原送驗尿液，送請刑事鑑識單位，鑑定送驗尿液中之DN
      A 型別，與被告之DNA 比對是否為同一人之型別，即可釐
      清尿液是否遭到調包。此有上開法醫研究所之函文可資參
      照。然被告於偵、審中兩度面對採集DNA 送驗之要求，均
      予以迴避拒絕（見偵5540號卷第59頁、本院卷第21頁及背
      面），顯見有關是否調包之疑點無法澄清，全係因被告自
      己之抗拒所致。然此疑點之澄清本有助於證明被告自己所
      主張之清白，被告竟予迴避拒絕，自可合理推論被告其實
      確曾在採尿前回溯96小時內，有施用甲基安非他命，因此
      心虛畏懼疑點澄清後，即喪失再行借題發揮之爭執立場，
      始無理由地加以抗拒。雖被告在本院最後審理中表示：當
      時拒絕採驗DNA 的原因是因為害怕尿液中被摻入安非他命
      ，所以不願同意採驗，避免坐實尿液未經調包之事實（本
      院卷第75頁背面）。但觀諸偵查中被告首度面對採驗DNA
      之詢問時，被告並未有如此疑慮之表示，反稱「我認為沒
      有必要，這樣是對我污辱」（偵5540號卷第59頁）。且被
      告既然自始就明白採驗DNA 比對即可排除遭調包之疑慮，
      卻仍故意不予配合採驗DNA ，而一再強烈主張所謂調包之
      可能性，可見其係有意模糊相關問題焦點，無意真正釐清
      對其不利之事證。此外，證人吳佳鋼於本院審理中亦已明
      確證稱在整個採驗過程中，不可能也沒有加入他人尿液或
      加以調包（本院卷第71頁背面）。是有關本案採驗尿液遭
      調包之主張，僅係被告自己之臆測而已，被告不僅未提出
      任何證據加以證實，甚至抗拒排斥對於該項主張之調查釐
      清，自無從為被告有利之認定。
（三）由於被告否認犯行，其施用之時間、地點、方法，除其中
      時間部分僅能確定為採尿前回溯96小時內之某時外，其他
      地點、方法均僅能以不詳認定之，惟此均無礙於有罪之認
      定。
（四）綜上所述，本件事證明確，被告所辯為卸責之詞，不足採
      信，被告犯行，可以認定，應依法論罪科刑。
三、論罪科刑
    核被告甲○○所為，係犯毒品危害防制條例第10條第2 項之
    施用第2 級毒品罪。被告於施用前持有第2 級毒品之低度行
    為，應為施用之高度行為所吸收，而不另論罪。被告有犯罪
    事實首段受刑之宣告及執行，以及先前已經強制戒治執行完
    畢釋放之情形，有臺灣高等法院被告前案紀錄表可憑，其於
    有期徒刑執行完畢後5 年內，故意再犯本件有期徒刑以上各
    罪，為累犯，應依法加重其刑。爰審酌被告先前已有多項前
    科，其中亦多有與毒品相關之麻藥前科，所為本件犯行，本
    質上係自我傷害健康之行為；於偵、審中不僅未認罪表示悔
    意，反對檢、警多所指責，犯後態度非佳，但不宜因此給予
    報復性量刑，檢察官求刑1 年10月，實嫌過重及其他等一切
    情狀，量處如主文所示之刑。至扣案之橡皮管毒品吸食器1
    條，與本案不能證明有關連性，已如前述，自應由檢察官另
    行依法處理。
據上論斷，刑事訴訟法第299 條第1 項前段、毒品危害防制條例
第10條第2 項、刑法第11條前段、第47條第1 項，判決如主文。
本案經檢察官陳怡龍到庭執行職務。
中    華    民    國    99    年    9     月    21    日
                   刑事第二庭  法  官    蔡 志 宏
本件正本證明與原本無異。
如不服本判決應於收受判決後10日內向本院提出上訴書狀，並應
應敘述具體理由。其未敘述上訴理由者，應於上訴期間屆滿後20
日內向本院補提理由書( 均須按他造當事人之人數附繕本) 「切
勿逕送上級法院」。告訴人或被害人如對本判決不服者，應具備
理由請求檢察官上訴，其上訴期間之計算係以檢察官收受判決正
本之日期為準。
                               書記官    廖 仲 一
中    華    民    國    99    年    9     月    24    日
附錄論罪科刑之法條
毒品危害防制條例第10條第2 項
施用第二級毒品者，處3 年以下有期徒刑。

司法院資訊處製作；財團法人民間司法改革基金會備份。
